臺灣臺北地方法院交通事件裁定　　　　　　　　　九十一年度交聲字第一二七號
　　異議人即
　　受處分人　甲○○　男　四十.
右列受處分人因違反道路交通管理處罰條例案件，對於臺北市交通事件裁決所於中華
民國九十一年四月三十日所為之處分（原處分案號：北市裁三字第駕裁二二－ＡＢＸ
四六四八三三號），聲明異議，本院裁定如左：
    主  文
異議駁回。
    理  由
一、按交通違規事件裁罰案件，性質上屬於交通行政主管機關本於職權就公法上具體
    事件所為之決定而對外直接發生法律效果之單方行政行為，參酌行政法院五十六
    年度判字第八一號判例之意旨：「本件原告行為時尚在舊所得稅法施行期間，實
    體上固應適用舊法，但被告官署稽徵程序係開始於現行所得稅法令公布施行以後
    ，程序上即應適用新法」，是道路交通管理處罰條例雖於民國九十一年七月三日
    經總統公布修正，並自同年九月一日起施行，然依行政之「實體從舊，程序從新
    」原則，自無比較新舊法之問題，而本件違規時間係於九十一年二月二日，當應
    適用行為時法即修正前之道路交通管理處罰條例，核先敘明。
二、次按汽車駕駛人拒絕接受道路交通管理處罰條例第三十五條第一項測試之檢定者
    ，處新臺幣（下同）六萬元罰鍰，並吊銷其駕駛執照，修正前道路交通管理處罰
    條例第三十五條第三項定有明文。是行為人如係駕駛汽車拒絕接受上開測試而為
    警舉發，不論是否於舉發通知單上所載之應到案日期前到案聽候裁決，經處罰機
    關調查後仍認定其有上開違規行為者，均依違反道路交通管理事件統一裁罰標準
    及處理細則第四十四條第一項及違反道路交通管理事件統一裁罰標準表（以下稱
    標準表）之規定，應對該行為人處以六萬元之罰鍰，並吊銷其駕駛執照。
三、本件受處分人即異議人甲○○於九十一年二月二日四時十分許，駕駛其所有之車
    號為ＥＸ－三九０五號之自用小客車，行經臺北市○○○路、建國北路口，適臺
    北市政府警察局中山分局員警於該路口執行路檢勤務，見受處分人駕駛上開車輛
    馬上右轉停車，受處分人隨即下車行跡可疑，遂上前攔檢，因受處分人身上帶有
    酒味，即請接受酒精測試，惟受處分人竟拒絕接受上開酒精濃度之測試，員警遂
    請受處分人返回民權一派出所調查，並約於二十三分後見受處分人仍不予配合，
    而由員警以受處分人有前揭違反修正前道路交通管理處罰條例第三十五條第三項
    規定之行為當場掣單舉發，嗣將前開舉發通知單送達於受處分人，並經原處分機
    關即臺北市交通事件裁決所依修正前道路交通管理處罰條例第三十五第三項、違
    反道路交通管理事件統一裁罰標準及處理細則第四十四條第一項及標準表之規定
    ，於九十一年四月三十日裁處受處分人罰鍰六萬元，並吊銷其駕駛執照，受處分
    人於同年五月十五日向原處分機關提出申訴，經原處分機關請舉發單位即臺北市
    政府警察局中山分局調查結果，仍認受處分人有上開違規行為而函覆受處分人，
    受處人則於同年七月八日提出聲明異議狀。
四、訊據受處分人固不否認有於前開時、地拒絕酒精濃度測試之事實，惟矢口否認有
    何違反道路交通管理處罰條例規定之行為，辯稱：當日遭遇臨檢時，伊係行走於
    騎樓下並未於車內，且汽車早已停妥於停車格內，伊認為警員所指證之事實不符
    ，告知警員並未喝酒駕車，該警員即強制將伊拘往派出所，仍要求伊測試酒精濃
    度，雖伊再三強調並未喝酒駕車仍遭舉發拒絕接受酒精濃度測試之檢定云云。經
    查：證人即舉發員警乙○○於本院九十一年十二月二十三日調查時到庭具結並證
    稱：「當時是我們分局舉辦的擴大臨檢，我們派出所和長安東路派出所的員警，
    總共六人，我們的臨檢點在建國南路跟南京東路口北往南的方向，執行酒測勤務
    ，大概二點左右，甲○○駕駛ＥＸ三九０五的自小客車從南京東路右轉建國北路
    行駛，曾某發現我們前方有攔截點，曾某就將車輛靠路邊停放，我們六個警員就
    上前攔檢，他本來是要下車跟他的朋友要跑，我們六個人就上前追他，曾某一直
    講說他沒有駕駛，只有走路的行為，他拒絕出示證件，在當場吵鬧打他的老婆及
    他的朋友，我們要控制場面，因為他的嘴巴酒味滿濃的，我們就請他上我們的巡
    邏車到我們的長安東路派出所，請他朋友跟他太太回家拿證件，因為三點我們長
    安派出所交接班，說有其它刑事案件，無法辦理，就把這件案件轉到我們派出所
    ，後來我們大概在三點四十五分的時候，我們跟他講如果拒絕出示證件的話，我
    們就要依法辦理，到了三點四十五分時，他自己就將他的證件拿出來，後來我們
    就依我們分局交待的拒絕酒測程序，告知他如果你要拒絕酒測的話，就依法告訴
    拒絕酒測，他依然拒絕酒測，我們就依法告發」、「（問：你看他時，他是否確
    實在駕駛車子？）我看到的時候，他確實是有駕駛那輛車子」、「（問：為何會
    上前攔截？）因為行為詭異，不可能馬上右轉下車，我們攔截他之後，在他旁邊
    有聞到他的酒味，請他出示證件，告訴他有駕駛的行為要配合酒精測試」等語（
    見本院九十一年十二月二十三日訊問筆錄）。而交通警員掣單舉發違反道路交通
    管理處罰條例所列之違規事實，本質上為行政處分，且係公務員基於職務上之權
    力，依法就特定之具體事件所為具有公法上效果之單方行政行為，基於公務員所
    為公法上行為具有公信力之原則，該行政處分當可被推定為真正，是本件受處分
    人既未就執勤員警之舉發違誤提出相關證據以供調查，而依卷存證據資料亦無其
    他積極證據足資證明其有捏造事實違法取締之情事，則執勤員警本其維護交通秩
    序及安全之職責所為之上開舉發行為，自應受到合法及正確之推定。綜上，本件
    事證明確，受處分人所為拒絕酒精濃度測試之違規行為，應堪認定。
五、綜上所述，受處分人確有於前揭時間拒絕接受道路交通管理處罰條例第三十五條
    第一項測試之行為，自屬違反修正前道路交通管理處罰條例第三十五條第三項之
    規定，是原處分機關依修正前道路交通管理處罰條例第三十五條第三項、違反道
    路交通管理事件統一裁罰標準及處理細則第四十四條第一項及前揭標準表之規定
    裁處受處分人罰鍰六萬元，並吊銷其駕駛執照，經核並無違誤。本件受處分人猶
    執前詞，指摘原處分不當，自無理由，應予駁回。
據上論斷，應依道路交通案件處理辦法第十九條，裁定如主文。
中      華      民      國     九十一     年    十二    月    二十三    日
                                      臺灣臺北地方法院交通法庭
                                          法  官  鄭  佾  瑩
右正本證明與原本無異。
如不服本裁定，應於裁定送達後五日內向本院提出抗告狀。
                                          書記官  何  適  熹
中      華      民      國     九十二     年      一    月       七     日
